臺灣臺北地方法院交通事件裁定　　　　　　　　　　九十一年度交聲字第八二一號
　　原處分機關　臺北市交通事件裁決所
　　異　議　人　甲○○
　　即受處分人
右列異議人即受處分人因違反道路交通管理處罰條例案件，對於臺北市交通事件裁決
所民國九十一年五月二十日所為之處分（原處分案號：北市裁三字第駕裁二二—ＡＢ
Ｘ六四八一五六號），聲明異議，本院裁定如左：
      主  文
原處分撤銷。
甲○○汽車駕駛人，轉彎時不依標誌、標線、號誌指示，處新臺幣陸佰元，並記違規
點數一點。
      理  由
一、原處分機關係以異議人甲○○駕駛車號ＡＧＱ—一七九號重型機車，於民國九十
    一年三月十八日十五時十八分許，行經台北市○○○路與延平北路口，紅燈右轉
    ，依道路交通管理處罰條例第五十三條規定裁罰新台幣一千八百元，並依同條例
    第六十三條第一項第三款記違規點數三點。異議意旨略以：伊係將停放於台北市
    ○○○路一段一五五號騎樓之機車牽至南京西路上後，方往前行駛，於前方三十
    公尺處為警員攔查，惟伊並未紅燈右轉，經向警員據理力爭無效，因此拒絕簽收
    違規通知單；且異議人當場係遭告發違反道路交通管理處罰條例第四十八第二款
    ，而原處分機關竟依同條例第五十三條之規定，加重裁罰，為此不服原處分，因
    而提出本件異議。
二、按汽車駕駛人，行經有燈光號誌管制之交岔路口闖紅燈者，處新臺幣一千八百元
    以上五千四百元以下罰鍰；汽車駕駛人轉彎時，不依道路交通標誌、標線、號誌
    之指示者，處銀元二百元以上六百元以下（新臺幣六百元以上一千八百元以下罰
    鍰），道路交通管理處罰條例第五十三條第一項、第四十八條第二款分別定有明
    文。又汽車駕駛人違反第五十三條規定者，除依原條款處罰鍰外，並記違規點數
    三點；違反第四十八條第二款規定者，除依原條款處罰鍰外，並記違規點數一點
    ，道路交通管理處罰條例第六十三條第一項第三款、第六十三條第一項第一款亦
    分別定有明文。
三、經查，異議人即受處分人甲○○於上開時地騎乘重型機車由臺北市○○○路右轉
    臺北市○○○路後，行駛三十公尺左右為警攔查舉發紅燈右轉之事實，有臺北市
    政府警察局舉發違反道路交通管理事件ＡＢＸ六四八一五六號通知單及臺北市政
    府警察局大同分局違規事件答辯報告表各一紙在卷可查，異議人亦不否認上開事
    實，雖異議人辯稱其係以牽動之方式，將機車由臺北市○○○路牽至臺北市○○
    ○路上，始往前行駛，惟依常理而言，騎乘機車者，遇紅燈時，鮮有為規避闖紅
    燈之違規舉發，而以牽動機車之方式，將機車牽行通過紅燈號誌後始再騎乘，是
    異議人所辯與常理有違，是否可信，並非無疑。而交通警察掣單舉發違反道路交
    通管理處罰條例所列違規事實之行為，本質上為行政處分，係公務員就公法上具
    體事件所為之決定或其他公權力措施而對外直接發生法律效果之單方行政行為，
    基於公務員為公法上行為具有公信力之原則，該行政行為當可被推定為真正，其
    據以依法處分之事實認定，亦為正確無誤。本件受處分人並無法舉出或請本院調
    查任何對其有利之證據資料，以使本院對受處分人違規之事實產生任何合理之懷
    疑。從而，本件異議人既未能提出證據以資證明其確無違規行為，僅空言稱並未
    有何紅燈右轉之違規行為，尚難認其辯解為可採，本件事證明確，受處分人之違
    規行為堪以認定。惟查，本件原舉發機關原所填製之通知單舉發違反法條係道路
    交通管理處罰條例第四十八第二款，惟舉發之警員卻於異議人表示拒絕簽收離開
    現場後，將通知單上之法條變更為同條例第五十三條，此有臺北市政府警察局舉
    發違反道路交通管理事件通知單影本二紙在卷可資比對。值勤警員舉發違反道路
    交通管理處罰條例所列違規事實之行為，本質上既為行政處分，自應遵守正當法
    律程序原則，以保障人民之基本權利，此乃法治國理想之基本理念，故值勤警員
    於舉發駕駛人違規行為時，應踐行正當法律程序中之告知義務，使受處分人知悉
    其所受裁罰之依據及理由，以免處分機關濫行職權，使人民遭受不可預測之損失
    。本件值勤警員就同一事實變更舉發違反處罰條例之法條及增加違規事實（紅燈
    右轉），惟並未就變更後之處罰法條及理由告知異議人，異議人對其所受之裁罰
    無法預期，顯然對於異議人之受告知權未盡保護，則原舉發單位依道路交通管理
    處罰條例第五十三條之規定裁罰，應有未洽。綜上所述，原處分應予撤銷，改依
    道路交通管理處罰條例第四十八條第二款裁處異議人罰鍰新臺幣六百元，並依同
    條例第六十三條第一項第一款規定記違規點數一點，以資適法。
據上論斷，應依道路交通案件處理辦法第二十條前段，裁定如主文。
中      華      民      國    九十一    年     十一     月     十八     日
                                    臺灣臺北地方法院交通法庭
                                        法  官  楊  晉  佳
右正本證明與原本無異。
如不服本裁定，應於裁定送達後五日內向本院提出抗告狀。
                                        書記官  陳  惠  娟
中      華      民      國    九十一    年     十一     月     十九     日
